【裁判字號】    92,交訴,150
【裁判日期】    920904
【裁判案由】    過失致死
【裁判全文】
臺灣臺南地方法院刑事判決                        九十二年度交訴字第一五號
    公  訴  人  臺灣台南地方法院檢察署檢察官
    被      告  乙○○
右列被告因過失致死案件，經檢察官提起公訴（九十二年度偵字第八一三七號），本
院判決如左：
    主  文
乙○○因過失致人於死，處有期徒刑捌月，緩刑年。
    事  實
一、乙○○於民國九十二年六月十六日上午，騎駛車號Ｈ３６─２６１號重型機車，
    沿台南市○○路由西往東方向行駛，於同日上午十時五十分許，行經明興路四六
    五號前之中央分向島缺口處時，本應注意機車行駛時，駕駛人應注意車前狀況，
    並隨時採取必要安全措施及駕駛人駕駛機車，應遵守道路交通號誌之指示，且閃
    光黃燈表示警告，車輛應減速接近，注意安全，小心通過，而依當時情形，客觀
    上又無不能注意之情事，其能注意竟疏未注意該處安全島缺口處設有閃光黃燈，
    可能會有車輛經由該處橫向轉彎之車前狀況，未採取減速接近並保持隨時可以煞
    停之安全措施，仍貿然以高達速限五十公里之速度高速急馳，適有呂蔡金雀騎乘
    腳踏車在同向右前方行駛，呂蔡金雀本亦應注意慢車應在劃設之慢車道上靠右順
    序行駛且慢車不得侵入快車道行駛，而依當時情形，客觀上亦無不能注意之情事
    ，其能注意竟亦疏未注意，貿然將其腳踏車向左偏駛侵入快車道欲作左轉彎，致
    乙○○因高速行車見狀煞避不及，其機車車頭遂在擦撞到呂蔡金雀腳踏車後因煞
    滑不及而雙雙人車倒地，並造成呂蔡金雀受有顱內出血而送醫急救。車禍事故發
    生後，台南市警察局交通隊車禍處理小組員警據報到場處理，在警員尚不知何人
    為肇事車輛之駕駛人前，乙○○主動表示其為駕駛人並自首犯行，接受裁判。而
    呂蔡金雀雖經送醫救治，仍延至同年月二十二日上午九時二十分許不治死亡。
二、案經呂蔡金雀配偶甲○○訴請暨臺灣台南地方法院檢察署檢察官據報相驗後偵查
    起訴。
    理  由
一、訊據被告乙○○對於右開時、地騎車發生擦撞車禍，致被害人呂蔡金雀死亡之事
    實均坦承不諱，且有道路交通事故現場圖暨道路交通事故調查報告表共三紙、道
    路交通事故現場蒐證照片十四幀在卷可資佐證，而死者呂蔡金雀係因本件車禍不
    治死亡，亦經臺灣台南地方法院檢察署檢察官督同法醫師相驗明確，並製有勘驗
    筆錄、驗斷書及相驗屍體證明書等附卷可憑。按駕駛人駕駛汽車（均含機車，下
    同），應遵守道路交通號誌之指示；汽車行駛時，駕駛人應注意車前狀況，並隨
    時採取必要之安全措施；慢車應在劃設之慢車道上靠右順序行駛；慢車不得侵入
    快車道行駛，道路交通安全規則第九十條、第九十四條第三項、第一百二十四條
    第二項、第三項分別定有明文。次按閃光黃燈表示警告，車輛應減速接近，注意
    安全，小心通過，道路交通標誌標線號誌設置規則第二百十一條第一項第一款亦
    規定甚明。查被告有經正常程序考領駕照，為有駕駛經驗之人，對於上開交通安
    全規則自知之甚稔，而被害人呂蔡金雀騎乘腳踏車上路，對於上開規定亦應知悉
    ，俱為其等應注意之事項，而肇事當時係日間自然光線、天候晴、四線道、柏油
    路面、標線清晰、有快慢車道劃分、安全島缺口處設有閃光黃燈、路面乾燥、無
    缺陷、無障礙物、視距良好、速限五十公里，有前開調查報告表存卷可考，足見
    依當時狀況被告及被害人客觀上並無不能注意之情狀。是被告應注意能注意竟疏
    未注意該處安全島缺口處設有閃光黃燈，可能會有車輛經由該處橫向轉彎之車前
    狀況，未採取減速接近並保持隨時可以煞停之安全措施，仍貿然以高達速限五十
    公里之速度高速急馳，而被害人呂蔡金雀亦應注意能注意而疏未注意，貿然將其
    腳踏車向左偏駛侵入快車道欲作左轉彎，致被告所騎駛之機車因高速見狀煞避不
    及而自後擦撞，被害人呂蔡金雀並因之人車倒地受傷送醫不治死亡，被告及被害
    人呂蔡金雀均有違前開規定之注意義務，其二人均顯有過失，本件車禍經送臺灣
    省台南區車輛行車事故鑑定委員會鑑定結果亦同此認定，並鑑定被告乙○○為肇
    事次因、被害人呂蔡金雀為肇事主因，有該委員會南鑑字第九二０九九一號鑑定
    意見書一份在卷可為佐參。又被害人呂蔡金雀雖與有過失，然本件車禍既係被告
    之過失併合發生，被告之過失罪責仍不能因此即解免。而本件被害人呂蔡金雀係
    因此次車禍不治死亡，是被告乙○○之過失駕駛行為，與被害人之死亡結果間，
    具有相當因果關係，亦無疑義。從而，本件事證已甚明確，被告前揭犯行，堪以
    認定。
二、核被告乙○○所為，係犯刑法第二百七十六條第一項之過失致人於死罪。其肇事
    後未被有偵查權之公務員或機關發覺其為犯嫌前，留在事故現場向到場處理之警
    員自承犯行，進而接受裁判，此業經被告供明在卷可按，並有前開道路交通事故
    現場圖載明在卷可考，被告行為合乎自首之要件，應依刑法第六十二條前段減輕
    其刑。爰審酌被告之品行、應負過失責任之程度即其為肇事次因、及造成被害人
    呂蔡金雀死亡之結果、其犯後之態度尚稱良好且已與被害人家屬達成民事和解等
    一切情狀，量處如主文所示之刑，以資懲儆。查被告前未曾受有期徒刑以上刑之
    宣告，有臺灣高等法院被告全國前案紀錄表附卷可稽，其因一時短於思慮致罹刑
    章，經此次偵審程序教訓，當知所警惕，諒無再犯之虞，本院復考量被告為初犯
    ，而其於犯後已與死者家屬達成民事賠償，有台南市南區調解委員會九十二年七
    月十四日調解筆錄一紙在卷可徵，本院因認前開對被告宣告之刑，以暫不執行為
    適當，爰併宣告緩刑三年，以啟自新。
據上論斷，應依刑事訴訟法第二百九十九條第一項前段，刑法第二百七十六條第一項
、第六十二條前段、第七十四條第一款，罰金罰鍰提高標準條例第一條前段，判決如
主文。
本案經檢察官陳本良到庭執行職務。
中      華      民      國      九十二      年     九     月     四     日
                                      臺灣臺南地方法院交通法庭
                                          法  官  張  瑛  宗
右正本證明與原本無異。
如不服本判決，應於判決送達後十日內，向本院提出上訴狀。
                                          書記官  陳  志  德
中      華      民      國      九十二      年     九     月 四     日
附錄本案論罪科刑罰條：
中華民國刑法第二百七十六條
 (過失致死罪)
因過失致人於死者，處二年以下有期徒刑、拘役或二千元以下罰金。
從事業務之人，因業務上之過失犯前項之罪者，處五年以下有期徒刑或拘役，得併科
三千元以下罰金。


司法院資訊處製作；財團法人民間司法改革基金會備份。
